臺灣臺南地方法院民事裁定　　　　　　　　　　　　　九十四年度財管字第一○號
　　聲　請　人　台南縣新化鎮農會
　　法定代理人　甲○○
右聲請人聲請為被繼承人乙○○指定遺產管理人事件，本院裁定如左：
    主      文
選任財政部國有財產局台灣南區辦事處台南分處為被繼承人乙○○之遺產管理人。
聲請程序費用由被繼承人乙○○之遺產負擔。
    理　　　由
一、按繼承開始時，繼承人之有無不明，而不能依民法第一千一百七十七條選定遺產
    管理人時，得由利害關係人聲請法院選任之；又按繼承人因故不能管理遺產，或
    未委任遺產管理人，被繼承人亦無遺囑指定者，得由利害關係人聲請法院選任遺
    產管理人，民法第一千一百七十八條第二項、非訟事件法第七十九條第一項分別
    定有明文。
二、本件聲請意旨略以：被繼承人乙○○（民國三十年十月十六日生，生前最後住所
    ：台南縣新化鎮大坑里九鄰大坑尾三八號）於八十二年十月四日以其所有坐落台
    南縣新化鎮○○○段三一九、三二○、三二一、三二二地號四筆土地，設定本金
    最高限額新台幣（下同）一百二十萬元抵押權予聲請人，並辨畢抵押權設定登記
    在案。嗣被繼承人乙○○於八十二年五月十八日邀同連帶保證人黃岩谷向債權人
    借款九十五萬元，約定於八十七年五月十八日償還本息，期間部分清償本金二十
    四萬元，尚欠本金七十一萬元未清償，且債務人自八十五年五月十八日後即未依
    約清償利息。經查被繼承人乙○○於八十四年二月十一日死亡，並無繼承人辦理
    拋棄繼承或限定繼承，且被繼承人乙○○未婚，無子女，其養父母施福生、施標
    紅緞均已死亡，復查無其他法定繼承人存在，不能依民法第一千一百七十七條選
    定遺產管理人，被繼承人乙○○亦無遺囑指定遺產管理人，而聲請人為被繼承人
    乙○○之利害關係人，為此爰依法聲請裁定指定被繼承人乙○○之遺產管理人等
    語。
三、經查：聲請人主張之前開事實，業據提出除戶謄本三件、繼承系統表一件、本院
    函影本一件、土地登記謄本四件、他項權利證明書影本一件、抵押權設定契約書
    影本一件、擔保放款借據影本一件為證，是聲請人之主張堪信為真實。又被繼承
    人乙○○未婚，無子女，其養父母施福生、施標紅緞均已死亡，且查無其他法定
    繼承人存在，不能依民法第一千一百七十七條之規定選定遺產管理人，被繼承人
    乙○○亦未以遺囑指定遺產管理人，而聲請人為被繼承人乙○○之債權人，為其
    利害關係人，聲請人聲請選任被繼承人乙○○之遺產管理人，核與上開規定並無
    不合，應予准許。
四、按公示催告期限屆滿，無繼承人承認繼承時，其遺產於清償債權，並交付遺贈物
    後，如有剩餘，歸屬國庫；又按非公用國有財產以財政部國有財產局為管理機關
    ，民法第一千一百八十五條、國有財產法第十二條分別定有明文。查本件被繼承
    人乙○○既查無法定繼承人存在，不能依民法第一千一百七十七條之規定選定遺
    產管理人，被繼承人乙○○亦未以遺囑指定遺產管理人，而被繼承人之上開遺產
    係坐落在台南縣，倘該遺產無人承認繼承時，將於清償債權，交付遺贈物後，歸
    屬國庫。為使被繼承人乙○○遺產之處置順利進行，本院認選任財政部國有財產
    局台灣南區辦事處台南分處為被繼承人乙○○之遺產管理人為適當。
五、依非訟事件法第八條第二項、民事訴訟法第七十八條，裁定如主文。
中　　　華　　　民　　　國　　九十四　　年　　　三　　　月　　三十一　　日
                                  臺灣臺南地方法院家事法庭
~B法　　　官　葉惠玲
右為正本係照原本作成。
如對本裁定抗告須於裁定送達後十日內向本院提出抗告狀，並應繳納抗告費新台幣四
十五元。
中　　　華　　　民　　　國　　九十四　　年　　　三　　　月　　三十一　　日
~B法院書記官　林靜慧
